【裁判字號】    92,上訴,108
【裁判日期】    920429
【裁判案由】    強盜等
【裁判全文】
臺灣高等法院臺南分院刑事判決                                    行股
    上  訴  人  臺灣雲林地方法院檢察署檢察官
    被      告  甲  ○  ○
    指定辯護人  本院公設辯護人  丁  ○  ○
右上訴人因被告強盜等案件，不服臺灣雲林地方法院九十一年度訴字第一六三號中華
民國九十一年十二月五日第一審判決（起訴案號：臺灣雲林地方法院檢察署九十一年
度偵字第一九０號），提起上訴，本院判決如左：
    主      文
上訴駁回。
    理      由
一、公訴意旨略以：被告甲○○意圖為自己不法之所有，於民國（下同）九十年十月
    十四日下午九時三十分許，在雲林縣東勢鄉○○村○○路八號前，竊取告訴人乙○○停放在該處未懸掛車牌之Ｃ六－五四一二號自小貨車，得手後尚未駛離前，
    旋為告訴人乙○○、及陳界名、陳清正、陳清明發現，陳清正、陳清明即跑至該
    自小貨車右前方，告訴人乙○○則站在該車駕駛座之左側，欲阻擋其駕車離去，
    詎其為防護贓物及脫免逮捕，竟當場以該竊得之自小貨車，先衝撞陳清正、陳清
    明，而對陳清正、陳清明施以強暴，適陳清正、陳清明即刻閃避致未受傷，繼又
    駕車左轉欲衝撞告訴人乙○○，而對告訴人乙○○施以強暴，適告訴人乙○○即
    時閃避致未受傷，其隨即駕車逃逸，告訴人乙○○則報警處理，嗣於同年月十六
    日上午九時許，始為警在雲林縣北港鎮○街里○○路旁，尋獲棄置該處之自小貨
    車。案經雲林縣臺西分局移送偵辦，因認其涉犯有刑法第三百二十九條之準強盜
    罪嫌云云。
二、按犯罪事實應依證據認定之，無證據不得推定其犯罪事實；又不能證明被告犯罪
    者，應諭知無罪之判決；刑事訴訟法第一百五十四條、第三百零一條第一項，分
    別定有明文。公訴人認被告涉犯有上開準強盜罪嫌，無非係以告訴人乙○○之指
    訴，證人陳清正、陳清明之證詞，及有贓物領據存卷，因認被告所辯矛盾不足採
    信等由為論據。訊據被告則堅詞否認有何準強盜之犯行，並辯稱：案發時其因手
    受傷在家休養，並未外出竊取告訴人乙○○所停放之自小貨車，更不可能開該自
    小貨車撞人，其係於九十年十月十八日，因案欲至臺南高分院出庭，遂去臺西分
    局找丙○○警員借錢時，經該警員告稱有人告其竊車，其始知告訴人乙○○失車
    之事，且其與告訴人乙○○互相認識，苟真其有竊取該車，該告訴人理應通知警
    方直接找其到案，豈有延至十月十八日，其於不知情下至分局找警員借錢時，經
    警員告知始到案之理等語。
三、經查公訴人係以人之陳述為主要論據，而認被告犯有上開準強盜之犯行。惟按
    人之陳述，係經由知覺、記憶、表現、敘述事實之過程而形成，經常伴隨著因知
    覺、記憶、表現、敘述之錯誤所潛在之危險，尤其目擊證人陳述之內容，時常直
    接左右著法院對被告有罪無罪之心證，該等陳述之潛在危險是否存在，法院更應
    予探究，以防止因目擊證人之錯誤，導致法院之誤判。且目擊者之陳述內容，包
    括是否有正確地敘述其想要陳述之內容（明確性的危險），是否照著記憶忠實陳
    述（真摯性的危險），陳述所憑之記憶有無錯誤，有無將他人之經驗與自己之經
    驗混淆（不正確記憶之危險），及是否正確地認知了事實，其知覺能力、條件有
    無問題（知覺錯誤的危險）等情，均有必要使該陳述人於審判期日到庭，經具結
  擔保真實而為陳述，使法院得以直接觀其陳述之態度，且經由當事人、辯護人之
    詰問推敲，以資判斷確認其從知覺至敘述之過程之正確性與信賴性。而鑒於被告
    以外之人陳述之危險性及重要性，故刑事訴訟法特別規定某些陳述之內容，法院
    不得作為證據，亦即法院對此種陳述內容，無自由心證之餘地；另外刑事訴訟法
    亦對法院調查被告以外之人陳述之調查程序，設有明文規定，除賦予當事人、代
    理人、辯護人、輔佐人詢問該陳述人之權利、當事人及辯護人詰問該陳述人之權
    利及其行使之方法外，並設專節規定法院行調查程序時所應遵守之義務。違背該
    等規定者，即屬未經合法調查之證據，依法不得作為判斷事實之依據。足見立法
    者要求法院透過縝密之程序規定，調查被告以外之人陳述之證據，其目的無非希
    求將陳述者陳述錯誤之危險降到最低，促使法院發現真實，作出正確之判斷。從
    而法院自須本於此立場，以檢視本案在場目擊者陳述內容之證據資料，並綜合評
    價是否已達被告有罪之確信。
四、據此告訴人乙○○、及證人陳清明、陳清正等人，先後在警訊及原審偵審中，歷
    次所供在場目睹案發經過之情節，即有逐一詳予審認之必要，並先據以判斷是否
    與事實相符。
（一）告訴人乙○○於九十年十月十四日第一次警訊時，並未提及陳清明、陳清正二
      人在場目擊，於數日後之同年月十八日，始向警方表明尚有陳清明、陳清正二
      人在場。且告訴人乙○○、及證人陳清明、陳清正三人於警訊中，亦均未提及
      陳清正、陳清明二人有制止阻擋歹徒將車開走，歹徒有駕車衝撞陳清明、陳清
      正二人各情，僅提及告訴人乙○○制止歹徒將車開車，歹徒駕車衝撞告訴人乙○○云云。嗣於檢察官偵查時，告訴人乙○○始增稱陳清正有到車前阻擋，被
      告還開車欲撞陳清正云云，惟亦未提及陳清明有阻擋該車因而受撞閃避之情形
      。而檢察官亦未對告訴人乙○○、及陳清正、陳清明三人予以隔離訊問，以求
      發現真實，僅直接以告訴人乙○○之陳述，訊問證人陳清明、陳清正二人，有
      關告訴人乙○○之陳述是否屬實，證人陳清正、陳清明二人，為此乃據以證稱
      告訴人乙○○所言實在，並均復稱伊二人均有到車右側前方阻擋，見被告開車
      欲撞擊時始跳開，嗣被告又左轉欲撞擊告訴人乙○○云云。繼於原審審理時，
      告訴人乙○○又增稱陳清正、陳清明二人係站在車頭攔車云云。凡此有各該警
      訊及偵審筆錄存卷可資比對，則觀諸告訴人乙○○、及證人陳清明、陳清正三
      人，歷次所供被告各該作案之情節，既均係逐次增加不利被告之說詞，且均係
      互相參照彼此說法而為陳述，致有參雜他人說詞充為自己記憶，進而為附和陳
      述之危險；況告訴人乙○○、及證人陳清正、陳清明三人，苟真均受有被告開
      車衝撞之危害，因均屬自己親身體驗之經歷，且歷時未久印象自極為深刻，衡
      情自應於警方初訊時將情全盤說出，豈有於警訊時，告訴人乙○○未提出另二
      人受害之情形，證人陳清正、陳清明二人亦未向警方說明當時被害之狀況，而
      僅稱當時係告訴人乙○○出來制止遭衝撞，迄告訴人乙○○在檢察官偵查時，
      始為此部分之說明，從而該三人之指訴及證詞是否屬實，已非無疑。
（二）告訴人乙○○於警訊中係供稱：我阻擋被告偷我車的時候，他拒停並蛇行想衝
      撞我，我即時跳開並馬上報警云云；繼於檢察官偵查中則先供稱：我外出查看
      ，看到甲○○在我車內，我確定是甲○○，我看到後就報警，當時陳清正有去
      車前阻擋，甲○○還要開車撞他，我則在司機座的右側阻擋，當時駕駛座旁的
      車窗有搖下，我有告訴甲○○車是我的，但甲○○仍把車開走云云，又供稱：
      （甲○○是否有開車撞你）有，他撞陳清正不成後，還要撞我，但我跳走所以
      未撞到云云；嗣於原審審理時則又供稱：（你出去後如何擋車子）我人站在車
      頭左側乘客座，我另外二個朋友站在司機座這邊，都是站在車頭前面，我是站
      在車邊靠近車頭位置，我們是一邊退後一邊攔停他的車子，但是他的車子還是
      一邊前進，我的手有摸到車子的擋風玻璃，距離車子大約一個手長（法官諭知
      當庭測量證人手臂長度，右手長度六十一公分），後來那個人沒有停車，就把
      車開走，（你另外那二位朋友距離車子多遠）也是與我差不多，因為他們也有
      伸手去拉擋風玻璃，（你剛才不是說他們也是站在車頭）站在車頭的旁邊，手
      進去扳擋風玻璃，另外一個在拉車斗，（他開車速度有無使你的人震動或拉走
      ）沒有拖走，我們看他加速，就跳走，（你如何跳走）就是先右手拉著擋風玻
      璃，他一加速我就往左邊跳開，（為何跳開）因為車子速度快，我怕他撞到我
      ，每個人都要性命，（你手扳著擋風玻璃的時候車子有無在動）有，（當時你
      人扳著車子擋風玻璃的時候有無辦法移動）邊走邊退，（扳著時間多久）約一
      分鐘，（你當時距離多遠）他在駕駛座上開車，我在乘客座旁，如我站的位置
      距離審判台的距離（經法官諭知當庭測量有一百七十公分）云云，又供稱：（
      歹徒開車往前衝的時候是否有要衝撞陳清正、陳清明）我一時忘記，他是一個
      迴轉的動作，是我們要擋他，他的車子不停就開走了，有沒有要撞我的意思我
      已經忘記了，（你們去擋他是同時突然去擋他）是，因為我們從家中跑出來，
      （其實歹徒要開車離開現場一定要經過你們的位置）是，因為我們要攔截他云
      云，並當庭繪製歹徒竊車行進方向及機車所在位置之現場圖一紙存卷為證。則
      觀諸告訴人乙○○所供各該有關被告開車衝撞之情節，先於警訊中供稱被告係
      駕車蛇行衝撞伊云云，繼於檢察官偵查時供稱被告係駕車先撞陳清正未果始欲
      再撞伊云云，嗣在原審審理時則又改供稱：伊等三人係摸著車輛前擋風玻璃邊
      走邊退，被告只是一個迴轉的動作，伊等見被告車加速即跳走云云，已見先後
      相互不一游移不定，而有嚴重瑕疵。
（三）證人陳清明、陳清正二人於檢察官偵查時均係證稱：當時陳界名跑進屋內，告
      訴我們他有聽到車聲，有人開乙○○的車，我（陳清正）就先跑出去，隨後我
      （陳清明）也跟著外出查看，跑去該車右側前方試圖阻擋，但被告要撞我們，
      我們就跳開而未撞到，當時乙○○在駕駛座旁，甲○○之後就左轉要撞乙○○
      ，乙○○也跳開，後來他就把車開走云云，微論已與告訴人乙○○嗣在原審審
      理時所描述係站在乘客座旁，而非駕駛座旁之事實不同，且告訴人乙○○苟係
      在乘客座旁，則何來被告左轉欲衝撞告訴人乙○○之有，況該證述亦與告訴人
      乙○○所稱被告係以一個迴轉動作，並無先後撞擊之情不合。
（四）證人陳清正於原審審理時係證稱：乙○○在我家泡茶，車子停放在我家門口，
      我兒子陳界名發現，跑進來跟我說，我就跑出去攔，結果他不停止，開車要撞
      我們，之後後退才又往前開走，（被告為何迴轉，是不是前面沒有路）有路，
      是不是打錯檔，我不知道，（前面是不是有台機車）有，（前面有東西擋著，
      所以他又後退才又出去）是，（他出來之後是一直出去，還是迴轉出來）他直
      直過來，我要擋他，他好像開車要撞我，（他的車子是如何開）他車子已經開
      了，之後迴轉過來云云。按法官上開詰問事項非常清楚，然該證人之回答卻如
      此模糊，致無從得知當時歹徒係如何將車開走，及在何處以何方式衝撞陳清正
      等人。又現場苟留有機車，究竟係如告訴人乙○○所言，留在原停放自小貨車
      之後或之前，證人陳清正亦證述不明。而由於無法清楚證人陳清正該證詞之真
      意，原審法官遂請證人陳清正筆繪現場圖，並續證稱：車子原本停放在我家門
      口，我出來的時候，他已經迴轉了，開到我家門口附近，我出來擋，他開車要
      撞我們，我就往馬路中間方向跳開云云，繼於辯護人詰問時復證稱：（你人站
      在哪裡）我從乘客座這邊走過來，（你出去的時候，看到行為人，整個過程多
      久）我出去的時候他剛剛到，過程沒有多久，他開很快，（有沒有一分鐘）差
      不多，（如何攔他）我攔他，跑去車前面圍他，他開過來要撞我，我就往馬路
      中間跳走，我就是要圍他，他才撞我云云，復於被告詰問時又證稱：（你說你
      在我的車前面，是如何在我車前面）我是從乘客座那邊走過來，你開過來，我
      才跳過去司機座那邊，我跳過去的時候，你才喊一聲，我是金井云云。綜此證
      人陳清正所描述：歹徒將車開走，陳清正從屋內出來，車子已經迴轉過來，車
      子直行至伊家門口時，陳清正始向前阻擋，見車開過來，始跳過去司機座旁，
      前後差不多一分鐘等情，亦與該證人於檢察官偵查中之證詞，及告訴人乙○○
      之供述不一，所繪之車輛行進方向現場圖，亦與告訴人乙○○所繪製之車輛行
      進方向現場圖不符。
（五）證人陳清正於原審審理時因又證稱：（你攔被告的時候，乙○○人在何處）在
      我家門口，他剛剛走出來，跟在我的後面，（跳走的時候，有無注意乙○○人
      在何處）我沒有注意，（那台車子有無慢慢往前面開，乙○○有無用手擋住擋
      風板，叫他不要開，有無看到這一段）沒有，（你們三人有無到馬路對面，乙○○站在乘客座這邊，你和陳清明站在駕駛座這邊，用手扶著擋風板，叫說不
      要開走，有無這件事）沒有，（你看到車子的時候，車子已經迴轉過來了，有
      無看到車子迴轉的動作）有，（陳清明當時人在何處）也是和乙○○那時候出
      來，（做什麼）他們兩人跟在我後面，車子開過去之後，他們才到馬路上面云
      云。原審法官為此遂提示上開該證人於檢察官偵查時之筆錄並告以內容，訊問
      該證人有何意思，復據證稱：我出去攔的時候，他（乙○○）可能跟在我後面
      到現場，我人跳開，沒有注意，轉頭回來，才看到乙○○他們在車子後面云云
      ，繼稱：（有沒有這樣跟檢察官說－指筆錄內容）沒有這樣跟檢察官說，（被
      告開車子要撞乙○○這部分是假的）這我不知道，（對於乙○○告訴法院你和
      陳清明站在駕駛座旁邊，他站在乘客座旁邊，手扶擋風板，叫他不要開走，結
      果被告整個轉回頭，把車子開走，這段是否實在）我沒有注意看，我自己攔他
      （被告）的部分實在，之後我才看到他們在車子後面，我只顧著攔車，沒有注
      意他們兩人在做什麼云云，又稱：（他－指被告－車子有無放慢）沒有，（維
      持原來速度，還是有加強衝，有無減速）沒有放慢，（正常速度）是，他有加
      油，聲音很大云云。據此益足證證人陳清正所目睹之過程，與告訴人乙○○在
      原審審理時之供述殊異，復否認在檢察官偵查時之筆錄內容，並試圖以「可能
      」、「沒有注意」、「我不知道」等語迴避問題，即就有無目擊車輛迴轉，車
      輛行駛速度如何等問題，亦證述矛盾不清，而有重大瑕疵。
（六）證人陳清明在原審審理時所證稱：我們出來的時候，被告開車剛剛要轉頭，我
      們出來攔，他要撞我們，我們閃到旁邊去，當時被告車頭向南，他迴轉要向北
      ，我們要攔他，他車子開動，我們伸手攔他，他不停止，又衝到旁邊去，（那
      時候你在哪邊攔他）司機座那邊，（你從乘客座那邊跑到司機座那邊）是，（
      你要攔他的時候，看到開車子的人，到他開走約有多久）沒有多久，（約有幾
      秒）二、三秒，（車子是故意撞你們，還是你們突然跳出來攔他，他要逃走當
      然經過你們身邊）我和乙○○出來的時候，站在路中間要攔他，陳清正站在乘
      客座這邊，我與乙○○站在靠近駕駛座這邊，我們站在中間攔他，他沒有停止
      ，偏向路中間來才又開走，我們才又閃到旁邊，（當時你們站好了，還是還有
      移動）我、乙○○是站好了，陳清正我沒有注意，（陳清正說他不是站在車子
      乘客座，而是在駕駛座，車子過來他才跳開，和你說的不一樣，你有無意見）
      是不是他忘記了，我和乙○○是站在司機座旁邊，（乙○○他來法院說他站在
      乘客座旁，歹徒邊開車，他用手擋，沿路退，有無意見）我不知道他為何這樣
      說，（乙○○說你和陳清正都是站在駕駛座這邊，一個站在車子後面，車斗那
      邊，一個用手去摸擋風玻璃，一個用手去拉車斗，有無這件事）沒有這件事，
      （是誰先出去）陳清正，（陳清正是不是第一個到車前面去擋的人）我們出去
      的時候，他（歹徒）還沒有轉過頭來，（你們三人是站在路邊，看他轉頭過來
      ）是，之後我們才出來路中間攔他，（那時候他的速度多快）我不知道，慢慢
      的，（有無加速離開）出來的時候慢慢的，之後加速離開，（為何兩人所言不
      一－指與陳清正所述不一）我亦不知道，我先出去，他和乙○○之後出來，我
      出去攔的時候，跳走，跳到司機座旁邊，他加速開走，我有看到歹徒側面，那
      時候我只顧著攔截，沒有注意，（歹徒車子來的時候，你人如何閃）閃到駕駛
      座旁邊，（乙○○閃到哪邊）也是駕駛座，（陳清正閃到哪邊）我後來看到他
      的時候，他是在乘客座那邊，（也就是說你和乙○○二人是跳在馬路中間，不
      是在馬路的旁邊）應該是，（陳清正跳到馬路的旁邊）之後看到的時候是云云
      ，微論已與該證人在檢察官偵查時所證述之情節不同，更與告訴人乙○○之指
      訴及證人陳清正之證述不一。
（七）按告訴人乙○○與證人陳清正、陳清明三人，苟均真有在場近距離目擊竊車及
      撞人之過程，理應所供情節相互一致，不致有如此互不一致甚或矛盾之結果，
      是告訴人乙○○及證人陳清正、陳清明三人，是否真有在場目睹歹徒竊車及駕
      車衝撞之過程，及歹徒竊得車輛後，真有衝撞該三人之行為，而得認該三人所
      指認之歹徒即係被告乙情，誠屬有疑。
五、除上開歹徒竊車衝撞之過程外，依下列相關事證亦不足認定竊車之歹徒即係被告
    。
（一）告訴人乙○○與被告認識乙情，不惟已據告訴人乙○○在警訊中供稱「認識」
      被告，及證人即承辦警員丙○○在原審證稱確有其事在卷，並據被告迭供承其
      與告訴人乙○○認識，告訴人乙○○曾與其在王朝龍家前喝過威士比等語，核
      與證人王朝龍在原審證稱：（是不是認識乙○○）認識，綽號「阿目」，（是
      否曾經和乙○○、甲○○在家裡喝酒）曾經，不只一次，（差不多幾次）他們
      常常去我家，（乙○○原來在做什麼）打井的，（乙○○和被告就你所知是否
      曾經打架）喝酒曾經口角，（為何口角）沒有印象，（為何如此）甲○○個性
      比較衝，個性有一點問題，（乙○○說他不認識甲○○你有無意見）不可能沒
      有認識等語，及證人陳清正在原審證稱：乙○○綽號叫「阿目仔」等語相符，
      是告訴人乙○○認識被告已至為明灼。嗣告訴人乙○○在偵查中及原審審理時
      ，昧於事實翻異前供改稱不認識被告，案發之前未見過被告云云，顯難認屬實
      情。按告訴人乙○○苟稱認識被告，被告之面孔既早為告訴人乙○○所熟悉，
      則於案發時當可清楚看出歹徒即係被告，反之苟稱不認識被告，被告之面孔既
      係陌生，指認歹徒即係被告之錯誤機率即相對增加，從而被告承認認識告訴人
      乙○○，即係對已不利之陳述，然被告何以要為不利於己之陳述，反之告訴人
      乙○○何以要故意掩飾認識被告之關係，是否用以減低自己指認之可信度，或
      用以強調自己係無辜之被害人，或在掩飾自己因為某事不敢面對被告，或不願
      與被告有何瓜葛等因素，凡此均值推敲。而由告訴人乙○○指訴被告之過程，
      實難相信告訴人乙○○係藉此削弱自己證詞之可信性，反之在原審審理時，被
      告站在告訴人乙○○身旁，詰問告訴人乙○○是否認識被告時，告訴人乙○○
      根本不瞧被告一眼，臉撇向另一方，即直接回答「我不認識」之神態觀之，益
      見告訴人乙○○改稱不認識被告，顯係蓄意迴避某些事情（如挾怨報復或愧對
      被告等），不免令人懷疑告訴人乙○○誠實之性格，更進而懷疑告訴人乙○○
      於本案是否已抱特定立場，始指被告即係歹徒。
（二）告訴人乙○○所稱以手擋車前邊走邊退之不可信，既已有如前述，則告訴人乙○○於案發時人究竟在何處，如何看見車內駕駛者即係被告，即無從確定，故
      所稱目擊歹徒即係被告云者，已非可取。尤以於夜間九點半左右之鄉○道路，
      於一、二十公尺處旁縱有路燈，然要看清車內駕駛者究係何人，容貌、特徵、
      身高等究竟如何，誠非易事，況告訴人乙○○及證人陳清正二人，復均稱歹徒
      當時開車有亮車前大燈，顯然車內外光線亮度相差甚鉅，則在外亮內暗之情況
      下，如何得看清楚車內駕駛者之面貌等特徵，益加困難。證人陳清正、陳清明
      雖均稱目睹歹徒面貌，然據該二證人在原審審理中之證詞，證人陳清明係從駕
      駛座旁之車窗看見歹徒之側面，看見之時間只有二、三秒，證人陳清正看見之
      時間則差不多一分鐘，並因歹徒開車之衝撞，二人均急忙跳開，則在如此短暫
      時間內，同時又注意車輛行進之方向，並採取必要之閃避動作瞬間，該二證人
      如何能在該等光線客觀環境下，查知記憶歹徒之面貌，並於數日後至臺西分局
      製作筆錄時，仍得據以指認歹徒即係被告，實難令人置信。
（三）證人陳清正於原審審理時，對指認歹徒即係被告一事，係證稱：（之前是否認
      識被告）不認識，（所以當時看到行為人的時候，是不是可以確定是被告，或
是因為乙○○確定）我看到人高高瘦瘦，而且他有嗆一聲金井（臺語），（照
      你的意思，你不是可以很確認就是被告）是，知道高高、瘦瘦，（那天看到的
      歹徒有無出現在法庭上）印象是瘦瘦的，也有帶眼鏡，我是也沒有看清楚，看
      起來是差不多，（可否指認）沒有辦法，（沒有辦法如何告訴警察說是他做的
      ）我有聽到名字，（為何知道他姓林）我不知道他的姓，他說他是金井，（為
      何跟警察說）我沒有跟警察說，（提示警訊照片，為何指認照片）警察拿他的
      照片給我看，（歹徒那時候有無留鬍鬚）沒有注意看，（在警察局指認照片，
      在法院為何不能指認其人）法院看的時候是有像，警察局看的時候瘦瘦、高高
      也是差不多，現在被告看起來比較白，所以我不敢指認云云。按歹徒當時既係
      坐在駕駛座上駕駛車輛，所駕駛之車輛又係一般自用小貨車，而非較低矮之轎
      車，一般人實難從車外判斷車內駕駛者之身高如何，然證人陳清正卻可以知覺
      歹徒身高特徵，而得指認被告，已屬可疑。且觀諸該證詞內容，證人陳清正確
      認歹徒即係被告，係因歹徒在開車離開現場之際，有喊一聲：「金井（臺語）
      」為最主要辨識依據；然查歹徒究竟有無喊「金井」一聲，是否真係被告自稱
      其名，因告訴人乙○○於原審審理時，既已證稱：我沒有叫被告的名字，是被
      告自己稱他自己的名字，因為時間也久了，我也忘了云云，又證稱：（現場你
      是否聽到甲○○在喊他自己的名字）沒有云云在卷。雖證人即本案承辦之臺西
      分局三組偵查員丙○○，反於告訴人乙○○警訊筆錄（派出所製作）之記載內
      容，在原審審理時證稱：（關於案發現場有甲○○出現是被害人呼喊或是被告
      自己呼喊甲○○）就是乙○○他用臺語叫「金井」云云；然證人即在派出所製
      作告訴人乙○○筆錄之警員陳茂榮，在原審審理時卻證稱：告訴人乙○○有說
      歹徒有說他是甲○○等語；另證人陳清明在檢察官偵查時亦證稱：我未聽到車
      內之人說「井」字云云，繼在原審審理時亦證稱：（車內外的人有無喊聲音）
      車內我沒有聽到，車外我和乙○○喊說「停下來、停下來」云云；證人陳清正
      在原審卻又證稱：（外面有無任何人說話）沒有注意云云。據此在場之乙○○
      及證人陳清明、陳清正三人，對於歹徒有無喊稱：「金井（臺語）」，或告訴
      人乙○○在現場呼叫被告姓名要被告停車之事實，既陳述如此不一，加以承辦
    偵查員丙○○及警員陳茂榮之證詞又係完全相左，致使事實真相更加模糊，是
      所謂「歹徒自稱金井」，或「乙○○喊金井」云者，均無證據憑信，告訴人乙○○及證人陳清正以歹徒自稱為金井，而確認歹徒即係被告之說，即無可取。
（四）證人陳清明、陳清正二人於檢察官偵查時，雖又均證稱：在乙○○停車的後方
      ，有發現甲○○機車（無牌照），且在置物箱內有發現甲○○的判決書云云。
      告訴人乙○○在檢察官偵查時亦陳稱：當時在場發現機車無牌照，我想是被告
      的，就很生氣把它踢倒，車倒後在置物箱發現甲○○的判決書，我就交給警察
      云云；繼在原審審理時復陳稱：（你之所以認得被告，是你在旁邊有看到歹徒
      的機車，並且在裡面有被告的判決書）是，（你是否因為看到這判決書你才確
      定是被告）是云云。然按案發現場或尋獲失竊之車內，是否留有被告之判決書
      ，微論在警訊中均未見告訴人乙○○及證人陳清明、陳清正三人指明，而僅首
      見於檢察官偵查前由丙○○製作之調查報告內，且告訴人乙○○在原審審理時
      ，對該判決書之事又改證稱：警察有告訴我不要看判決書的名字，（判決書的
      姓名你在交給警察的時候是否有先看過）我沒有先看過云云，又稱：我們回來
      生氣就把機車踢倒，巡邏車來的時候我們才發現判決書，但是警員不讓我去拿
      ，是我們把機車踢倒之後才發現判決書云云，證人陳清正則改證稱：（現場有
      留下什麼東西）機車，我生氣將機車踢倒，裡面有一些東西我沒有看，後來我
      們報警，警察有來，警察來沒有說些什麼，看到機車後回去叫車子來吊回去云
      云，證人陳清明又改證稱：（車子走了之後在現場看到什麼）一台機車，（那
      台機車你們如何處理）沒有，（有無踢它）我沒有，其他人有沒有我不知道，
      （有無看到機車內有其他東西）他們說有看到法院的單子，（那時候警察有無
      到來）警察不知道是不是剛好巡邏過來，（警察有無把機車內的東西拿走）沒
      有云云。則究竟係誰踢倒機車，已屬無從確定，且自稱現場目擊之告訴人乙○○及證人陳清明、陳清正三人，又反於先前之供述，不認係因見判決書始指認
      被告，及不認判決書有交予警察，甚至不認有該份判決書存在，益見各該供詞
      之矛盾而不足採信。
（五）證人即承辦偵查員丙○○，在原審審理時既已證稱不知現場遺有機車及車內物
      品之事；且證人即至現場處理之警員陳茂榮，在原審審理時復證稱：（現場被
      害人說有竊案，沒有攔到，現場有無發現什麼東西）後來有發現一台沒有牌照
      的機車，也沒有引擎號碼，（那輛機車裡面有沒有放什麼東西）當時查，沒有
      查到什麼東西，（有沒有東西掉在旁邊）不太記得，（現場有發現一台機車，
      有無對機車採擷指紋等，是否有辦法確定是被告開的）我們不能確定，（這車
      子是不是可以確定就是被告曾經騎過）不能確定，（案發現場有無一份被告的
      判決書）我不清楚，這個不是我處理，（警方只有你一個人到現場）還有另外
      的員警廖毓田，（有無看到廖毓田去拿到判決書）這個我不清楚，（你們兩位
      警員有無不讓乙○○把判決書拿走的動作或言語）沒有，判決書我不知道等語
      ；此外遍翻全卷不惟無該判決書存卷憑信，亦未見警方對現場遺留之機車是否
      為贓車，是否為被告所竊取或收受贓物而騎至現場，抑或另有他人犯罪而有偵
      查行動，則所謂機車及判決書之證據方法，自不足據為被告不利之證明。
（六）證人丙○○在原審審理時雖又證稱：北港分局北辰派出所找到車子時，在車內
      有發現甲○○的傳票一張，我們就是根據這個來認定被告就是歹徒，傳票現在
      北港分局北辰派出所，（你如何得知有一張傳票）因為北港分局會通知被害人
      ，並且我們現在尋獲贓車的時候會先蒐證，所以有找到一張傳票，這件事是車
      主跟我們說的，（卷內所有資料沒有顯示車內有找到甲○○傳票，提示並交閱
      警訊卷內所附職務報告）應該是請北港分局，因為當時有一份筆錄，當時我是
      有請北辰派出所提出這份筆錄，但是他說是內存所以沒有辦法提供，（筆錄被
      訊問人是何人）是車主乙○○云云；繼在本院審理時亦證稱：後來北港分局找
      到這部贓車，才傳出說在車上有發現甲○○的傳票，這是告訴人乙○○告訴我
      的云云云。然告訴人乙○○在原審審理時既已明確供稱：（警察找到你車的時
      候有無在你車內發現別人的東西）沒有，（有無發現傳票）沒有等語在卷；且
      北港分局九十二年三月二十日港警刑字第０九二０００一八０四號函，亦覆稱
      ：北辰派出所於九十年十月十六日尋獲Ｃ六─五四一二號自小貨車內發現一張
      傳票案，因該案相關資料已遺失，無從稽考該車內是否有傳票等語，而有該函
      存於本院卷可佐。按贓車內苟存有被告之傳票，北辰派出所勢必得以輕易依該
      傳票破獲本案，豈會不為案件之偵辦，而輕易讓該資料遺失，故由該派出所忽
      略此案而讓資料遺失之事件，正足認所謂發現被告之傳票云者，純屬子虛烏有
      之事。證人丙○○徒以非己身所經歷而屬傳聞，又與其提供檢察官之調查報告
      內容不符，且無該證物稽考證實之片面供述，認定被告犯本案，其證詞之不
      足採，自無庸置疑。
六、又告訴人乙○○及證人陳清正、陳清明三人，於偵查中雖均供稱：被告當時著短
    袖，在警局內未見被告手臂有受傷云云；另證人丙○○在本院審理時雖亦證稱：
    我傳訊甲○○問話的時候，有用拍立得拍攝甲○○的照片附於警卷，從這照片看
    來他應該沒有受傷，如有受傷他應該會說，但他並未說受傷之事云云。然查被告
    之右手臂係於九十年十月九日，即因與林睿坤打架受傷，於同年十一月初，始至
    臺西鄉全民醫院就診，醫院將其右手剪開，裡面都是膿，醫生說可能要截肢等情
    ，不惟已據其在原審供陳甚明，並據提出調解書一份附卷為證，且原審法官當庭
    勘驗其右手前臂確有非常明顯大面積之疤痕（當庭測量長度為二十公分、寬度最
    寬部分將近十公分），並函請全民醫院說明被告有無就診之情事及其影響，亦據
    該院函覆稱：「患者甲○○右前臂及右肘因傷口感染造成深部組織蜂窩組織、筋
    膜炎及部分皮膚、皮下組織及筋膜肌肉壞死，這是相當嚴重的肢體感染，患者於
    九十年十一月一日來院時，已無法分辨原始傷口如何引起，但依當時感染的嚴重
    程度，以後患者右手肢體動作很可能會受到影響，但影響程度的大小，則需看以
    後是否接受外科重建手術而定」等情，而有該院函一份附於原審卷足參。據此被
    告於九十年十月十八日，至臺西分局刑事組製作筆錄時，右手前臂已受有傷口感
    染症狀無疑，顯見告訴人乙○○及證人陳清正、陳清明三人，在偵查中所為上開
    證詞與事實不符，則被告於九十年十月十四日，是否有能力竊取系爭自小貨車，
    誠非無疑。退步言之，即認被告斯時所受手傷並不嚴重，抑或根本手未受傷，然
    基於上開事證，亦不足據以證明被告必有竊取系爭自小貨車之犯行。
七、綜上各情，參互觀之，本件所顯示之事證，既無從為被告有罪之確信，足認被告
    所辯尚非不得採信，此外復查無其他積極確切之證據，足證被告有何公訴意旨所
    指之犯行，本件不能證明被告犯罪。原審為此適用刑事訴訟法第三百零一條第一
    項規定，為被告無罪判決之諭知，經核並無不合。檢察官上訴意旨略以：告訴人
    乙○○與證人陳清明、陳清正之陳述，因事出危急，難免因記憶致未能全然一致
    ；且有被告之傳票在告訴人乙○○失竊之車內，足證告訴人乙○○等人指訴屬實
    ；另被告於九十年十月十八日製作警訊筆錄時，及從所拍攝之照片顯示，並未發
    現其右手有何異常之處，則是否得以其於同年十一月一日之健康狀況，推論之前
    無竊取小貨車之可能，並請求將被告及告訴人乙○○、證人陳清明、陳清正送請
    測謊等由，指摘原判決不當云云。惟查各該上訴意旨所指之證據，均經本院調查
    審酌認定而有如上述，且測謊亦僅得為補強之證據，並不得資為有罪判決之唯一
    證據，核無必要，從而檢察官之上訴為無理由，應予駁回。
八、據上論斷，應依刑事訴訟法第三百六十八條，判決如主文。
本案經檢察官邱克斌到庭執行職務。
中      華      民      國    九十二    年      四      月    二十九    日
                                  臺灣高等法院臺南分院刑事第二庭
                                      審判長法官  游  明  仁
                                            法官  蘇  重  信
                                            法官  林  永  茂
右正本證明與原本無異。
檢察官如不服本判決，應於判決送達後十日內向本院提出上訴狀，其未敘述理由者並
應於提出上訴狀後十日內向本院補提理由書（應附繕本)。
被告不得上訴。
                                      法院書記官  劉  岳  文
中      華      民      國    九十二    年      四      月    二十九    日


司法院資訊處製作；財團法人民間司法改革基金會備份。
